臺灣高等法院臺中分院刑事裁定
110年度毒抗字第850號
抗  告  人
即  被  告  鄭龍欽

&ZZZZ; &ZZZZ; &ZZZZ; &ZZZZ; &ZZZZ; &ZZZZ; &ZZZZ; &ZZZZ; 
                    &ZZZZ; &ZZZZ; ○○○○○○○○○○○OOOＯZ○○○○○○
                    ○○○○○O


上列抗告人因違反毒品危害防制條例案件，經檢察官聲請觀察、
勒戒，不服臺灣彰化地方法院110年度毒聲字第402號中華民國11
0年6月10日第一審裁定（聲請案號：臺灣彰化地方檢察署110年
度毒偵字第672號、110年度聲觀字第284號），提起抗告，本院
裁定如下：
    主  文
抗告駁回。
    理  由
一、抗告人即被告甲○○（下稱被告）抗告意旨略以：被告坦承有
    施用第二級毒品之犯行，於警詢時警方曾告知若配合供出毒
    品來源，將可獲得免刑或緩起訴，被告因此配合供出完整細
    節，協助警方查獲藥頭，期待可獲得將功補過之機會。然而
    結果卻未如同檢警所言般之免刑或緩起訴，而是裁定被告送
    觀察勒戒。為此提起抗告，懇請撤銷原裁定，更為適當合法
    之裁定等語。
二、按毒品危害防制條例業於民國109年1月15日修正公布，並於
    同年7月15日施行，其中該條例第20條第1項、第2項均未修
    正，僅將第3項有關觀察、勒戒或強制戒治執行完畢釋放後
    得適用前2項規定之期間，由「5年後」再犯第10條之罪修改
    為「3年後」再犯，另增訂第35條之1第1款、第2款前段規定
    ，施行前犯第10條之罪之案件，於施行後，偵查中，由檢察
    官依修正後規定處理；審判中，由法院或少年法院（地方法
    院少年法庭）依修正後規定處理。是犯第10條之罪者，不論
    係修正前後，均應依新法規定處理，本案自應適用修正施行
    後之規定處理。次按犯毒品危害防制條例第10條之罪者，檢
    察官應聲請法院裁定，令被告入勒戒處所觀察、勒戒，其期
    間不得逾2月。觀察、勒戒後，檢察官依據勒戒處所之陳報
    ，認受觀察、勒戒人無繼續施用毒品傾向者，應即釋放，並
    為不起訴之處分；認受觀察、勒戒人有繼續施用毒品傾向者
    ，檢察官應聲請法院裁定令入戒治處所強制戒治，其期間為
    6個月以上，至無繼續強制戒治之必要為止。但最長不得逾1
    年。依前項規定為觀察、勒戒或強制戒治執行完畢釋放後，
    3年後再犯第10條之罪者，適用前2項之規定，毒品危害防制
    條例第20條第1項、第2項、第3項分別定有明文。而上開所
    謂「3年後再犯」，只要本次再犯（不論修正施行前、後）
    距最近1次觀察、勒戒或強制戒治執行完畢釋放，已逾3年者
    ，即該當之，不因其間有無犯第10條之罪經起訴、判刑或執
    行而受影響，業經最高法院109年度台上字第3826號刑事判
    決意旨闡釋甚明。至檢察官對於「3年後再犯」施用毒品罪
    之行為人，究應採行附命完成戒癮治療之緩起訴處分，抑或
    向法院聲請觀察、勒戒之處遇措施，要屬檢察官之裁量權，
    倘檢察官係聲請法院裁定觀察、勒戒，法院就該聲請，除檢
    察官有違法或濫用其裁量權之情事得以撤銷外，僅得依法裁
    定被告送勒戒處所觀察、勒戒，尚無自行以附命完成戒癮治
    療之緩起訴處分等其他方式替代之權。
三、經查：
  ㈠被告基於施用第二級毒品之犯意，於110年2月26日6、7時許
    ，在彰化縣○○市○○路0段000號居所，以將甲基安非他命置於
    玻璃球內，再以火燒烤吸食煙霧之方式，施用第二級毒品甲
    基安非他命1次。嗣於110年2月26日19時17分，經警採集尿
    液送驗，結果呈安非他命、甲基安非他命陽性反應等情，業
    據被告於警詢及檢察事務官詢問時均坦承不諱，復有勘查採
    證（驗）同意書、臺中市政府警察局烏日分局委託鑑驗尿液
    代碼與真實姓名對照表、正修科技大學超微量研究科技中心
    尿液檢驗報告在卷可稽，是被告施用第二級毒品之犯行，堪
    予認定。
  ㈡被告前因施用毒品案件，經觀察、勒戒後，認有繼續施用毒
    品傾向，復令入戒治處所施以強制戒治，於90年2月8日執行
    完畢釋放，有臺灣高等法院被告前案記錄表及矯正簡表在卷
    可參，足認被告本件施用第二級毒品之犯行，距其最近一次
    觀察、勒戒或強制戒治執行完畢釋放後已逾3年，核屬前揭
    修正後毒品危害防制條例第20條第3項所定3年後再犯情形，
    是原審准許檢察官之聲請，裁定將抗告人送勒戒處所觀察、
    勒戒，核無不合。
  ㈢抗告意旨指摘被告已配合供出毒品來源，成功協助警方查獲
    藥頭，然而卻未獲得緩起訴或免刑之處遇等語。惟按毒品危
    害防制條例第17條第1項規定：「犯第4條至第8條、第10條
    或第11條之罪，供出毒品來源，因而查獲其他正犯或共犯者
    ，減輕或免除其刑。」衡諸此規定的立法意旨，係以立法減
    輕或免除其刑的寬典，鼓勵被告供出其所涉案件查獲毒品來
    源，以擴大落實毒品追查，俾有效斷絕毒品供給，以杜絕毒
    品氾濫。是本規定之適用，為觸犯上揭規定所列舉之罪名，
    而於實體判決時應予減免其刑罰之寬惠，然本件原審裁定被
    告送觀察、勒戒之處遇，顯與經追訴處罰之實體判決，異其
    規範本旨，自無法憑為免除觀察、勒戒之裁定與執行。
　㈣按毒品危害防制條例第24條第1項有關毒品戒癮治療方式，係
    採行「觀察、勒戒」與「緩起訴之戒癮治療」並行之雙軌模
    式（最高法院108年度台非字第28號裁定意旨、107年度台上
    字第4215號判決意旨參照)，並無「緩起訴之戒癮治療」應
    優先於「觀察、勒戒」的強制規定，故檢察官自得按照個案
    情形，依法裁量決定採行何者為宜。緩起訴之戒癮治療屬法
    律賦予檢察官偵查裁量結果之作為，不得認為係施用毒品者
    所享有之權利。而立法者既賦予檢察官選擇上述雙軌制度之
    權限，則檢察官之職權行使，法院原則上應予尊重，僅就檢
    察官之判斷有違背法令、事實認定有誤或其他裁量重大明顯
    瑕疵等事項，予以有限之低密度審查（最高法院103年度台
    上字第2464號判決意旨、臺灣高等法院暨所屬法院107年法
    律座談會刑事類提案第22號、106年法律座談會刑事類提案
    第37號研討結果參照）。本件檢察官斟酌被告本案之犯罪情
    節、曾經觀察、勒戒等全案事證，認以向法院聲請觀察、勒
    戒始能達成戒斷之目的，依毒品危害防制條例第20條第1項
    之規定向法院聲請裁定觀察、勒戒，未對被告為附命完成戒
    癮治療之緩起訴處分諭知，此乃屬檢察官適法職權的行使，
    其程序並無不合，難謂其判斷有違背法令、事實認定有誤或
    其他裁量重大明顯瑕疵等情事，自應予以尊重，本院尚無自
    由斟酌以其他方式替代之權。
四、綜上所述，原審認被告施用第二級毒品之犯行明確，依檢察
    官之聲請，裁定被告令入勒戒處所施以觀察、勒戒，核其認
    事用法均屬有據，被告仍執前詞提起抗告，指摘原審裁定不
    當，為無理由，應予駁回。
據上論斷，應依刑事訴訟法第412條，裁定如主文。
中    華    民    國   110    年    7     月    26    日
            刑事第五庭    審判長法　官  鄭  永  玉
　　　　　　　　　　　　        法　官  卓  進  仕
　　　　　　　　　　　　　      法　官  許  文  碩  
以上正本證明與原本無異。
不得再抗告。
                                書記官  林  育  萱

中　　華　　民　　國　　110 　年　　7 　　月　　26　　日